臺灣臺中地方法院刑事判決　　　　　　　　　　　　九十一年度訴字第一七四八號
　　公　訴　人　臺灣臺中地方法院檢察署檢察官
　　被　　　告　己○○
　　選任辯護人　徐湘生
右列被告因毒品危害防制條例案件，經檢察官提起公訴（九十一年度偵字第四０五三
號），本院判決如左：
    主  文
己○○販賣第一級毒品，處有期徒刑拾年。海洛因壹包（淨重壹點伍柒公克，包裝重
零點貳陸公克）沒收銷燬之；販賣第一級毒品所得新臺幣參仟元沒收。
    事  實
一、己○○意圖營利，基於販賣第一級毒品之犯意，由甲○○先以電話與之約定交易
    金額、數量及交易地點後，甲○○即於民國九十年（公訴人誤為九十一年）一月
    十二日下午，在苗栗縣頭份鎮以電話叫計程車方式，搭乘不知情之丙○○駕駛之
    車牌號碼八Ｐ─一三七號營業小客車前往約定在臺中縣梧棲鎮○○路○段四四三
    巷口之交易地點，旋於同日晚間八時四十分許，至臺中縣梧棲鎮○○路○段四四
    三號巷口時，甲○○見己○○已在巷口等待，即指示丙○○將車開靠近己○○身
    旁，甲○○降下車窗，在車內將新臺幣（下同）三千元交予己○○，己○○立即
    將備妥之第一級毒品海洛因一包（淨重一．五七公克）交予甲○○，甲○○取得
    海洛因後，即立指示丙○○駕車離去，即為埋伏員警在場查獲己○○，並在己○○身上扣得販賣海洛因所得三千元，經警追逐甲○○所搭乘之車牌號碼八Ｐ─一
    三七號營業小客車約一百五十公尺，而在臺中縣梧棲鎮○○路上攔檢該營業用小
    客車車，，並在該車旁扣得甲○○見警攔檢而丟棄之海洛因一包（淨重一．五七
    公克、純度十．六四％、純質淨重．一七公克）。
二、案經臺中縣警察局豐原分局報告臺灣臺中地方院檢察署檢察官偵查起訴。
    理  由
一、訊據被告己○○矢口否認有何販賣第一級毒品海洛因之犯行，辯稱：當天證人甲○○是坐計程車來清償借款三千元，因查獲前三、四日，證人甲○○之夫即證人
    庚○○因毒品案件戒治，因廖某與其子即案外人蘇皇議係好友，證人甲○○因沒
    錢買東西給其夫，欲向其借款五千元，其表示只有二、三千元，方才借證人甲○○三千元，查獲當日係吳女前來還錢，並不是前來買毒品，扣案的海洛因是證人
    甲○○自己所有的云云。經查：
  (1)證人甲○○於九十年一月十二日晚間八時四十分許，在臺中縣梧棲鎮○○路○段
    四四三號巷口向被告購買海洛因之事實，業據證人甲○○於警訊時供證明確，其
    證稱「由計程車窗丟棄之白色塑膠袋是我丟的，內裝有海洛因乙包含袋毛重一．
    五公克俗稱四號，該海洛因毒品係是在臺中縣梧棲鎮○○路○段四四三巷口榕樹
    下與現場隨案偵辦之婦人己○○．．．以現金新臺幣三千元所購買的，．．．」
    （見臺灣臺中地方法院檢察署九十年度偵字第二０七七號案卷第十六頁反面）、
    「購買的毒品海洛因是供自己吸食用．．．．．．．要購買海洛因毒品，僅須打
    行動電話0000000000號向婦人己○○預約即可，並告知要購買多少公
    克，己○○即會告知取貨地點」等語（見臺灣臺中地方法院檢察署九十年度偵字
    第二０七七號案卷第十七頁正、反面）。另證人即牌號碼八Ｐ─一三七號營業小
    客車司機丙○○就被告與證人甲○○如何見面交付物品、並如何經警方攔檢查獲
    之過程，迭於警訊時及審理中證述明確，其於警訊時證稱：「甲○○打電話叫我
    把她載到臺中縣梧棲鎮○○路○段電信局，再轉至中央路二段四三三號巷口榕樹
    下現場處停車，車剛停妥，便有一名婦女走到我車前乘客座車門外，隨即該名婦
    女將手中一小包白色粉末狀之物品交給乘客甲○○，甲○○拿到那包東西時，另
    一手隨即將金錢交付給那婦女收執，這時該名甲○○便口催我快走，我將車子開
    離現場，不久便被警方攔檢，甲○○見警方攔檢，口中自語『慘了慘了』，隨即
    將手上那一小包白色粉末由窗戶丟出車外，但仍被警方發現」等語（見臺灣臺中
    地方法院檢察署九十年度偵字第二０七七號案卷第十九頁反面、第二十頁正面）
    ，復於偵訊中稱：「（檢察官問：九十年一月十二日下午八時四十分許，有無載
    甲○○到梧棲鎮○○路？）有，她是以電話叫車方式，我是在頭份接她上車的，
    她叫我載她到梧棲中央路，到達梧棲中央路二段四四三號巷口榕樹下時候，甲○○是坐在前座我的座位旁邊，就看到有一個五十多歲的婦人，甲○○就叫我把車
    開到那位婦人旁邊，甲○○就把車窗搖下來，甲○○就從口袋掏錢出來拿給那位
    婦人，婦人就拿一小包塑膠袋裝的白色粉末狀物品給她，兩人都沒有交談。甲○○拿到那包小東西後就叫我把車趕快開走，開到路口就被警察欄下來，警察是將
車子插在我前面把我擋下來，甲○○看到有人擋下來，嘴巴就念著慘了、慘了，
    就將手中那包東西往車窗外丟，當時警察是穿便服、開私家轎車。」（見臺灣臺
    中地方法院檢察署九十年度偵字第二０七七號案卷第十九頁反面、第六十六頁反
    面）。
  (2)被告於警訊時號辯稱其認識甲○○係吳女之丈夫找被告之子時認識，因其夫因案
    在押，想寄錢給其夫，又沒錢買東西，才向其借錢云云，復證人甲○○係為買東
    西其夫，身上沒錢，方才借款云云，復於偵訊中稱甲○○要買東西送先生，才向
    其借款云云，又於審理中稱證人甲○○是坐計程車來清償借款三千元，因查獲前
    三、四日，證人甲○○之夫即證人庚○○因毒品案件戒治，因廖某與其子即案外
    人蘇皇議係好朋友，證人甲○○因沒錢買東西給其夫，欲向其借款五千元，其表
    示只有二、三千元，方才借證人甲○○三千元，查獲當日係吳女前來還錢，並不
    是前來買毒品云云，而證人甲○○於偵訊中翻異前詞稱：其當天是去還被告己○○三千元，扣案的海洛因是伊自己施用的，在警察局中是因為被長期偵訊很累，
    才會說是向己○○購買海洛因云云。然證人甲○○為警逮捕後，於九十年一月十
    二日晚上九時四十五分許，在臺中縣警察局豐原分局潭北派出所，開始接受訊問
    ，因證人甲○○拒絕接受夜間訊問，旋即停止訊問，繼於翌日（即十三日）上午
    六時三十分許，開始接受訊問，並於同日上午七時十分許結束訊問，並無長期偵
    訊之情事，亦經證人即本件承辦員警乙○○、丁○○、戊○○於偵訊中結證明確
    （見臺灣臺中地方法院檢察署九十一年度偵字第四０五三號案卷第四十一頁），
    復有警訊筆錄二份附卷可稽。且證人即甲○○之夫庚○○於本院審理中證稱其在
    觀察勒戒期間其妻即證人甲○○一直到其進戒治所二個月後才去看他，這段期間
    亦並無書信或其他方式連絡，其與案外人蘇皇議認識約一年，只是一般朋友，因
    中古車買賣業務而認識，其並未曾向證人甲○○說過有困難可向蘇皇議之母（即
    被告）借錢，只另其在找蘇皇議時其妻曾在場，其有在蘇某家中見過被告，但並
    無特殊交情等語，其證稱僅係與被告之子因中古車業務認識，只是一般朋友等情
    ，顯非如被告稱二人係好朋友，且證人庚○○亦稱與被告無特殊交情等情，足見
    被告與證人庚○○、甲○○夫妻並無別深交，應無疑義。另證人庚○○係自九十
    年一月九日至九十年二月二十三日在臺灣臺中勒戒所觀察勒戒，復於九十年二月
    三十日至九十年八月十七日在臺灣臺中戒治所強戒治等情，有本院法務部在監在
    押料表一份在卷可參，而證人庚○○號在勒戒處所期間，於九十年二月十三日在
    勒戒所接見其母廖陳碧霞，嗣於九十年二月十於九十年二月二十日接見證人甲○○等情，有臺灣臺中看守所九十一年八月二十八日中所正戒字第００九一０００
    二五六０號函附之臺灣臺中看守所附設勒戒處所收容人接見登記表影本一份可憑
    ，而案外人廖宜珊於九十年二月七日送入一千元，證人廖玉娟於九十年二月二十
    日送入七千元，有收容人保管款收款收據影本二份在卷可參，證人庚○○早於九
    十年一月九日即入所觀察勒戒，證人甲○○遲至九十年一月十二日本案發生前後
    並無至勒戒處所任何接見證人庚○○或送入任何款項或物品，遲至本案發生後近
    一月始送入七千元，證人甲○○交付予被告之三千元，顯難認係為送物品或送款
    予證人庚○○而向被告借款所清償之款項。況以證人甲○○係於苗栗縣頭份鎮搭
    乘計程車至臺中縣梧棲鎮，業據證人丙○○於偵訊中陳明，其車程距離非近，車
    資非少，倘證人甲○○為區區三千元尚需向被告借貸，豈有財力搭乘計程車自苗
    栗縣頭份鎮遠赴臺中縣梧棲鎮還款。是證人甲○○稱因受長期偵訊始供述是向被
    告己○○購買海洛因云云，其實際上是還錢云云。顯係事後迴護被告與之勾串之
    詞，不足採信。衡諸一般人因警查獲之初顧慮較少，心防薄弱，較少有機會與共
    犯或證人勾串，亦較不易受他人影響其供述，且證人甲○○為警查獲時之警訊供
    證情節亦與證人丙○○警偵訊之證述相符，應為可採。
  (3)又警方係因民眾檢舉有婦人販賣而派員到現場埋伏，並目擊監控交易過程後查獲
    被告及證人甲○○等情，業據證人即查獲員警乙○○、丁○○、戊○○證述甚明
    ，復有臺中縣警察局豐原分局九十一年八月三十日豐警刑字第０九一０三五二四
    一００號函附之勤務分配表、受理各類案件紀錄表、勤務紀錄、員警工作紀錄簿
    等影本各一件在卷可參，另有查獲現場照片二十一幀附卷可憑。證人乙○○、丁○○、戊○○三人於偵查中證稱警方係因值班人員接到不詳姓名民眾檢舉臺中縣
    梧棲鎮○○路有一婦人在賣毒品，警方才至現場埋伏，另於證人乙○○審理中證
    稱整個交易過程警方都有看到，在場埋伏之警員乙○○、丁○○、戊○○三人均
    有看到，當時三人均在車上，距離約四、五部車，渠等係開便車著便服，查獲時
    雖係晚上，但現場是轉彎處，且有路燈很亮，被告交易時證人甲○○未下車，被
    告交一小包東西給車內之人，渠等開車向前，由證人丁○○下車控制被告，其與
    證人戊○○開車追計程車，在追計程車期間該車均在渠等視線內，渠等跟在車尾
    ，二車間並無其他車輛，追約一百公尺左右，在比較寬闊的地方攔下該計程車，
    證人戊○○立刻下車，看到證人甲○○搖下車窗丟下一包東西，渠等上前盤查，
    得知是一包毒品等語，另證人戊○○證稱警方著便服、開便車至現場，看到被告
    與甲○○交易完，由證人丁○○下車控制被告，其與證人乙○○開車追計程車，
    計程車在渠等視線範圍內，之後警方車輛斜插到計程車前攔下該車，其下車就往
    甲○○乘座之右前座靠近，看到被告甲○○車內往外丟一包東西，其明確有看到
    等語，復稱警方埋伏監控交易過程之位置相距約三、四部車距離，現場有路燈，
    光線明亮等語，又證人丁○○證稱其與證人乙○○、戊○○到現場，均著便服且
    係開便車，有目睹整個交易過程，交易之距距渠等三、四部車，被告在車旁，證
    人甲○○在車上，交易完被告欲離開，計程車要開走，另二名警員開車去追計程
    車，其則下車假裝問被告新天地怎麼走，還問被告手上錢何來，被告表示係要給
    孫子的零用錢等語。被告雖辯以當時現場昏暗，如其有交付物品與證人甲○○，
    警方人員不可能看到，且證人甲○○跑了很遠才被警方攔下，證人乙○○、丁○○、戊○○證述不實在云云。惟查本案係因警方事前接到檢舉派員到場埋伏查獲
    ，業據證人即查獲員警乙○○、丁○○、戊○○陳明，復有上開勤務分配表、受
    理各類案件紀錄表、勤務紀錄、員警工作紀錄簿等影本各一件可參，其過程並非
    警方查獲施用毒品者後再循其供述追查來源而查獲，當無施用毒品者任意誣攀以
    圖卸責之失，且證人乙○○、丁○○、戊○○埋伏所見之交易過程，亦與上開證
    人即購買毒品者甲○○於警訊時、及證人即搭載甲○○之司機丙○○於警偵訊時
    證述情節相符。而查獲時雖係晚間八時四十分許，惟現場係交叉路口，且有號誌
    燈、路燈情，此觀諸上述現場照片（編號1、3、5、6、19、20號）甚明，且就上
    述片及查獲現場圖觀之，警方埋伏地點距被告交易地點僅一路之隔，渠等在夜間
    有路燈等光源且距離非遠之情形下得以全程目擊交易毒品過程，尚難認其證述有
    何瑕疵。
  (4)此外，本件復有扣案現款三千元及扣案之海洛因一包可資佐參，且上開海洛因一
    包經送驗結果，以送驗白粉含第一級毒品第六項毒品海洛因成分，淨重一．五七
    公克，包裝重０．二六公克，純度百分之十．六四，純質淨重０．一七公克，有
    有法務部調查局鑑定通知書影本一紙附卷足憑。綜上諸情以觀，被告所辯顯係卸
    責之詞，不足採信，其犯行洵堪認定，應予依法論科。
二、查近來政府為杜絕毒品氾濫，毒害人民，再三宣導教民眾遠離毒品、且媒體之報
    導即深且廣，對於毒品之禁絕，應為民眾所熟悉。而政府對於查緝施用、轉讓及
    販賣毒品無不嚴格執行，且販賣毒品罪更係重罪，設若無利可圖，衡情一般持有
    毒品者當不致輕易將持有之毒品交付他人，被告以三千元之代價交付毒品與證人
    甲○○，其有營利意圖甚明。核被告己○○所為，係犯毒品危害防制條例第四條
    第一項販賣第一級毒品罪。其販賣前持有海洛因行為，為販賣之高度行為所吸收
    ，不另論罪。另本件被告雖有上述販賣第一級毒品之犯行，惟本件販賣對象經查
    獲者僅一人，販毒所得不多，且就扣案第一級毒品海洛因純度僅百分之十．六四
    ，其純度不高，尚無實據可認被告係毒品之「大盤」、「中盤」毒販，應僅係零
    星之小額交易，其惡性與犯罪情節較諸大量走私進口或長期販賣毒品之「大盤」
    、「中盤」毒販有重大差異，倘概科以法定本刑死刑、無期徒刑，誠為情輕法重
    ，猶嫌過苛，本院衡其犯罪情狀，認為若科處無期徒刑，在客觀上足以引起一般
    人同情，故爰依刑法第五十九條規定，酌量減輕其刑。爰審酌被告素行、販賣毒
    品海洛因，足以使購買施用者導致精神障礙與性格異常，甚至造成人民生命健康
    受損之危險以及成癮性，其戕害國人身體健康，且有危害社會安全之虞，所生危
    害非輕，然其查獲販賣次數僅一次，數量非鉅、販賣所得利益不多、惟犯後砌詞
    卸責，未見悔意，難認其犯後態度良好等一切情狀，量處如主文所示之刑。查扣
    之第一級毒品海洛因一包（淨重一．五七公克，包裝重０．二六公克，純度百分
    之十．六四，純質淨重０．一七公克），係查獲之毒品，應依毒品危害防制條例
    第十八條第一項規定沒收銷燬之，另扣案三千元現款係被告販賣毒品所得之財物
    ，應依毒品危害防制條例第十九條第一項之規定宣告沒收之。
三、證人甲○○、丙○○雖經本院傳訊未到庭，惟渠等二人於警偵訊已供述甚明，又
    查獲現場情形已有現場圖及經本院命警方提出之照片二十一幀可參，是以辯護人
    聲請本院再次傳訊證人甲○○、丙○○，並至查獲現場履勘，且提出現場錄影帶
    聲請本院勘驗，核無必要，附此敘明。
據上論斷，應依刑事訴訟法第二百九十九條第一項前段，毒品危害防制條例第四條第
一項、第十八條第一項前段、第十九條第一項，刑法第十一條前段、第五十九條，判
決如主文。
中      華      民      國      九十一      年      十一    月    七    日
                                    臺灣臺中地方法院刑事第二庭
                                        法  官    陳  葳
右正本證明與原本無異
如不服本判決，應於收受本判決後十日內向本院提出上訴書狀，其未敘述上訴理由者
，並得於提起上訴後十日內向本院補提理由書狀（均須按他造當事人之人數附繕本）
「切勿逕送上級法院」
                                        書記官
中      華      民      國      九十一      年      十一    月    八    日
附錄法條：
毒品危害防制條例第四條第一項：
製造、運輸、販賣第一級毒品者，處死刑或無期徒刑，得併科新臺幣一千萬元以下罰
金。
